臺灣高等法院高雄分院民事判決　　　　　93年度上易字第91號
　　　上　訴　人　甲○○
　　　訴訟代理人　鄭曉東律師
　　　　　　　　　魏緒孟律師
　　　被上訴人　　戊○○
　　　　　　　　　丁○○
　　　　　　　　　丙○○
　　　　　　　　　乙○○○
當事人間請求土地所有權移轉登記事件，上訴人對於民國93年3
月9 日臺灣屏東地方法院92年度訴字第389 號第一審判決提起上
訴，本院於93年12月29日言詞辯論終結，判決如下：
    主    文
原判決關於駁回上訴人後開第二項之訴部分，及訴訟費用（確定
部分除外）之裁判均廢棄。
被上訴人戊○○、丁○○、丙○○、乙○○○應分別將坐落屏東
縣恆春鎮○○○段下大平頂小段二三四之一號土地之應有部分各
十六分之一移轉登記予上訴人。
第一（確定部分除外）、二審訴訟費用由被上訴人負擔。
    事實及理由
一、被上訴人戊○○、丁○○、乙○○○經合法通知，未於言詞
    辯論期日到場，核無民事訴訟法第386 條所列各款情形，爰
    依上訴人之聲請由其一造辯論而為判決，合先明。
二、本件上訴人主張上訴人於民國53年6 月12日向訴外人即被上
    訴人戊○○、丁○○、丙○○之母、被上訴人乙○○○〔即
    張秋香之次子陳順松（已於88年3 月21日死亡）之妻〕之婆
    婆張秋香購買登記在張秋香之夫陳萬得（已死亡）名下，坐
    落屏東縣恆春鎮○○○段下大平頂小段234 之1 號、面積
    7399平方公尺之土地（以下簡稱系爭土地）之應有部分二分
    之一，當時地目編訂為「」，因上訴人無自耕能力，無法
    辦理過戶登記，嗣張秋香於68年間死亡，被上訴人戊○○、
    丁○○、丙○○、乙○○○先後於81年、89年間因繼承或再
    轉繼承而登記取得系爭土地應有部分各八分之一。又被上訴
    人丁○○及乙○○○於92年8 月16日共同書立「同意書」及
    「被告同意持分表」同意移轉系爭土地應有部分各十六之一
    予上訴人；被上訴人戊○○、丙○○分別於92年9 月14日書
    立「同意書」同意移轉系爭土地應有部分各八分之一予上訴
    人，嗣被上訴人拒絕依上開「同意書」及「被告同意持分表
    」移轉系爭土地應有部分各八分之一予上訴人，爰依上開「
    同意書」及「被告同意持分表」請求被上訴人移轉系爭土地
    應有部分各八分之一登記予上訴人等語。（原審判決上訴人
    敗訴）上訴聲明求為判決：（一）原判決關於駁回上訴人後
    開第二項之訴部分，及訴訟費用之裁判廢棄。（二）被上訴
    人戊○○、丁○○、丙○○、乙○○○應將系爭土地應有部
    分各十六分之一移轉登記予上訴人。（三）第一、二審訴訟
    費用由被上訴人負擔。（上訴人請求被上訴人將系爭土地應
    有部分各逾十六分之一移轉登記部分，未據上訴人聲明不服
    ，已告確定）
三、被上訴人戊○○、丁○○、乙○○○未於準備程序及言詞辯
    論期日到場，亦未具狀為任何聲明或陳述，惟被上訴人戊○
    ○於原審陳稱：伊不知道伊母親張秋香是否有與上訴人訂約
    ，買賣契約書之真假伊也不清楚，但伊知道伊母親張秋香有
    將系爭土地應有部分二分之一賣給上訴人，惟當時尚未辦理
    過戶等語置辯。
    被上訴人丙○○則辯稱：上訴人原與被上訴人係近鄰，又是
    被上訴人大嫂之姪女，因而相信上訴人所稱其曾向被上訴人
    母親張秋香購買系爭土地一事，才會釋出善意簽署系爭同意
    書。然事隔一年多，經其多次與南部兄嫂聯絡，始知上訴人
    非但無法明確指認系爭土地位置，亦無法提出有受讓系爭土
    地證明，上訴人之行為已屬詐騙，豈可利用一紙同意書要求
    被上訴人履行四十多年前之不明債權。又縱被上訴人母親張
    秋香有出售系爭土地予上訴人，惟當時上訴人無自耕能力，
    且張秋香未得其他繼承人即被上訴人之同意，其與上訴人間
    之買賣契約應屬無效等語。於本院聲明求為判決：（一）上
    訴駁回。（二）訴訟費用由上訴人負擔。
四、按當事人對於他造主張之事實，已於相當時期受合法之通知
    ，而於言詞辯論期日不到場，亦未提出準備書狀爭執者，視
    同自認。民事訴訟法第280條第3 項定有明文。
五、查，上訴人主張上訴人於53年6 月12日向訴外人即被上訴人
    戊○○、丁○○、丙○○之母、被上訴人乙○○○〔即張秋
    香之次子陳順松（已於88年3 月21日死亡）之妻〕之婆婆張
    秋香購買登記在張秋香之夫陳萬得（已死亡）名下之系爭土
    地應有部分二分之一，當時地目編訂為「」，因上訴人無
    自耕能力，無法辦理過戶登記，嗣張秋香於68年間死亡，被
    上訴人戊○○、丁○○、丙○○、乙○○○先後於81 年 、
    89年間因繼承或再轉繼承而登記取得系爭土地應有部分各八
    分之一。又被上訴人丁○○及乙○○○於92年8 月16日共同
    書立「同意書」及「被告同意持分表」同意移轉系爭土地應
    有部分各十六之一予上訴人；被上訴人戊○○、丙○○分別
    於92年9 月14日書立「同意書」同意移轉系爭土地應有部分
    各八分之一予上訴人之事實，業據上訴人提出買賣契約書（
    見原審卷第32頁）、土地所有權狀影本、土地登記謄本、戶
    為證，核屬相符，且被上訴人戊○○於原審自承伊母親張秋
    香有將系爭土地應有部分二分之一賣給上訴人，尚未辦理過
    戶等語，又被上訴人丙○○就其曾於92年9 月14日有書立「
    同意書」一事亦不爭執，而被上訴人丁○○、乙○○○未於
    言詞辯論期日到場，復未提出準備書狀爭執，依前開民事訴
    訟法第280 條第3 項之規定，對於上訴人所主張之事實，視
    同自認等情，足認上訴人所主張之上開事實為真正，堪予採
    信。次查，被上訴人丙○○辯稱：伊係受上訴人之欺騙而於
    92 年9月14日書立「同意書」云云，為上訴人所否認，而被
    上訴人丙○○又未能舉證證明，是其上開辯稱，自不足採信
    ，惟縱令屬實，在被上訴人丙○○撤銷上開同意書之意思表
    示之前，該同意書仍有效存在，上訴人自得本於該同意書請
    求被上訴人丙○○履行契約。再查，上訴人係本於被上訴人
    所書立之系爭「同意書」及「被告同意持分表」訴請被上訴
    人履行契約移轉系爭土地應有部分各十六分之一，而非本於
    上訴人與張秋香間之買賣及繼承關係請求，故上訴人與張秋
    香間之買賣契約是否因上訴人無自耕能力及張秋香無權處分
    系爭土地而無效，均與本案無關，是被上訴人丙○○辯稱張
    秋香出售系爭土地予上訴人時，上訴人無自耕能力，且張秋
    香未得其他繼承人即被上訴人之同意，其與上訴人間之買賣
    契約應屬無效云云，自不足取。綜上，被上訴人丁○○及乙
    ○○○既於92年8 月16日共同書立「同意書」及「被告同意
    持分表」同意移轉系爭土地應有部分各十六之一予上訴人；
    被上訴人戊○○、丙○○亦分別於92年9 月14日書立「同意
    書」同意移轉系爭土地應有部分各八分之一予上訴人，是上
    訴人本於上開「同意書」及「被告同意持分表」請求被上訴
    人戊○○、丁○○、丙○○、乙○○○將系爭土地應有部分
    各十六分之一移轉登記與上訴人，即屬有據。
六、綜上所述，上訴人本於系爭「同意書」及「被告同意持分表
    」，請求被上訴人戊○○、丁○○、丙○○、乙○○○應將
    系爭土地應有部分各十六分之一移轉登記與上訴人，為有理
    由，應予准許。原審為上訴人敗訴之判決，尚有未洽。上訴
    意旨指摘此部分原判決不當，求予廢棄改判，為有理由。爰
    由本院予以廢棄改判，如主文第二項所示。
七、本件事證已臻明確，兩造其餘攻擊防禦方法於判決結果不生
    影響，故不再一一論述，併此明。
八、據上論結，本件上訴為有理由，依民事訴訟法第450 條、第
    78條、第85條第1 項前段、第463 條、第385 條第1 項前段
    ，判決如主文。
中　　華　　民　　國　　94　　年　　1 　　月　　12　　日
                            民事第三庭
                                  審判長法  官  張國彬
                                        法  官  徐文祥
                                        法  官  鄭月霞
以上正本與原本無異。
不得上訴。
                                        書記官  呂明燕
中　　華　　民　　國　　94　　年　　1 　　月　　12　　日
